臺灣高等法院臺中分院刑事判決　　　　　　　　九十一年度交上訴字第一三三六號
　　上　訴　人　乙○○
　　即　被　告
　　選任辯護人　賈俊益
右上訴人因過失致死案件，不服臺灣彰化地方法院九十一年度交訴字第六九號中華民
國九十一年六月二十七日第一審判決（起訴案號：臺灣彰化地方法院檢察署九十一年
度偵字第二０四二號），提起上訴，本院判決如左：
    主      文
上訴駁回。
    事      實
一、乙○○係貨車司機，平日以駕駛貨車載運貨物為業，為從事駕駛業務之人。於民
    國（下同）九十一年一月二十一日十三時四十分許，駕駛車牌號碼Ｍ四─八一四
    六號自小貨車，沿彰化縣永靖鄉○○路由南往北方向行駛，途經該路二七二號旁
    時，見劉德旺騎乘車牌號碼ＹＨＶ─六二八號之機車行駛於同向車道右前方，速
    度較慢，乙○○欲超車時，應注意汽車欲超越同一車道之前車時，須先按鳴喇叭
    二單響或變換燈光一次，待前行車減速靠邊或以手勢或亮右方向燈表示允讓後，
    後行車始得超越，超越時應顯示左方向燈並於前車左側保持半公尺以上之間隔超
    過，行至安全距離後，再顯示右方向燈駛入原行路線，且汽車行駛時，駕駛人應
    注意車前狀況，並隨時採取必要之安全措施，以避免危險之發生，且依當時天候
    為晴天，有日間自然光線，視距良好並無障礙物，路面乾燥並無缺陷，並無不能
    注意之情事，詎竟疏未注意車前狀況及於劉德旺所騎乘前揭機車左側保持半公尺
    以上之間隔，即貿然超車，致其所駕駛之上開自小貨車右後方觸及劉德旺所騎乘
    上開機車之左手把，以致劉德旺人車倒地，因而受有顱內出血之傷害，經送往童
    綜合醫院急救後，於同年一月二十六日下午四時五十分許不治死亡。
二、案經彰化縣警察局員林分局報請臺灣彰化地方法院檢察署檢察官相驗後偵查起訴
    。
    理      由
一、訊據上訴人即被告（以下簡稱為被告）乙○○對於右開犯罪事實供認不諱（見本
    院卷第四十頁至第四十二頁），核與目擊證人林美珊於警訊、偵查及原審調查時
    證稱：「我是跟隨在自小貨車後面，我有看到小貨車的右後方碰撞到機車之左把
    手，而自小貨車去時，未曾下車就以時速很慢的離開現場」「是肇事小貨車要超
    車時，撞到死者之機車，我有親眼看到，我當時跟在小貨車後面」及「（法官問
    當天的情形如何？）我是跟在肇事車輛後面，我可以確定車子外型是藍色的，非
    廂型車。至於車號我不清楚。（當時發生車禍的時候，為何沒有作進一步的動作
    ？）當天因為那位伯伯倒下去，我不放心，所以才留下來照顧那位老伯。後來我
    在現場有攔下一部車，請他幫忙照顧老伯，我要去追肇事車輛，但是那位駕駛不
    肯。因為他怕我是肇事者，而牽涉到車禍案件。（是否看到肇事車輛的擦撞情形
    ？）車子超車的時候，車子的後半部擦撞到機車的把手，導致機車不穩而倒下。
    （為何車身前半部沒有撞到而是後半部擦撞到呢？）因為老伯的機車是靠很右邊
    行駛，在超車的時候有個幅度，所以才會在後半部擦撞，當時肇事車輛也是靠右
    行駛，因為老伯的機車很慢才要超車。事發之後，可能肇事者也沒有發現已經肇
    事，所以他還是照原先前進的速度前進，車速大約只有四、五十公里。」各等語
    （見相驗卷第十七頁、第三十四頁、原審卷第三十一頁至第三十二頁）及證人陳
    秀雅證稱：「（肇事當天的情形如何？）當天我是站在外面，我家就在路邊，當
    時我有聽到聲響所以向左看過去，當時我有看到一輛車經過我的眼前，車子是貨
車，車子側面的部分是木板。我就隨手把車號抄下來。（提示肇事車輛照片，是
    否是當時所看到的車輛？）大致是這樣」等語（見原審卷第三十三頁），均相符
    合。此外並有道路交通事故調查報告表一紙、現場照片二十七張（見相驗卷第七
    頁至第十三頁、第五十六頁至第六十二頁）、證人陳秀雅於本件交通事故發生時
    當場記載肇事車輛車牌號碼之廣告紙一紙等在卷可稽。又被害人劉德旺確因車禍
    致受有顱內出血之傷害而不治死亡，亦經檢察官督同檢驗員相驗屍體屬實，並製
    有相驗屍體證明書、驗斷書及勘驗筆錄等足按。
二、按汽車行駛時，駕駛人應注意車前狀況，並隨時採取必要之安全措施；又汽車欲
    超越同一車道之前車時，須先按鳴喇叭二單響或變換燈光一次，待前行車減速靠
    邊或以手勢或亮右方向燈表示允讓後，後行車始得超越，超越時應顯示左方向燈
    並於前車左側保持半公尺以上之間隔超過，行至安全距離後，再顯示右方向燈駛
    入原行路線，道路交通安全規則第九十四條第三項及第一百零一條第三、五款分
    別定有明文。本件被告係考領有職業大貨車駕駛執照之人，有職業大貨車駕駛執
    照影本一份附卷足稽（見相驗卷第二十五頁），且肇事路段於肇事時天候為晴天
    ，有日間自然光線，視距良好並無障礙物，路面乾燥並無缺陷，亦有上開道路交
    通事故調查報告表足按，並無不能注意之情事，詎被告於欲超車時，竟疏未注意
    車前狀況及與被害人之機車左側保持半公尺以上之間隔，即貿然超車，以致肇事
    ，其行為自有過失。復觀本件經送請臺灣省彰化縣區車輛行車事故鑑定委員會鑑
    定結果，亦認被告駕駛自小貨車超車時未保持安全間隔，為肇事原因，有該鑑定
    委員會鑑定意見書一份在卷可憑（見相驗卷第七十頁至第七十一頁），益見被告
    之行為有過失。又被告之過失行為與被害人之死亡間，具有相當因果關係，是被
    告之犯行堪以認定。
三、查被告係貨車司機，平日以駕駛貨車載運貨物為業，業據其自承在卷（見本院卷
    第二十頁至第二十一頁、第四十頁），自係從事駕駛業務之人。其於執行業務中
    因過失致人於死亡，核其所為係犯刑法第二百七十六條第二項之業務上過失致人
    死罪。原審調查後適用刑法第二百七十六條第二項、罰金罰鍰提高標準條例第一
    條前段，並審酌行車未遵守交通規則而過失致人於死之行為，雖非如故意行為之
    惡性重大，但因被告行為過於怠忽，驟然釀成此悲劇，被害人已無從續行其人生
，其家屬之精神、心理亦受嚴重創傷，內心之悲痛、遺憾，經久無以平息、彌補
    ，被告之罪責，誠不能視為輕微，及被告之過失程度、所生之危害、犯後迄今尚
    未與被害人之家屬達成和解等一切情狀，量處被告有期徒刑一年六月，認事用法
    核無違誤，量刑亦妥適。被告上訴意旨指摘原判決量刑過重，並無理由，應予駁
    回。又被告雖具狀請求宣告緩刑，惟被告於肇事後迄今尚未與被害人之家屬達成
    和解，是本院認不宜宣告緩刑。另被告肇事後係緩慢離開，可能未發現其已肇事
    ，已據目擊證人人林美珊證述在卷（已如前述），被告既不知其已肇事，自不另
    成立肇事逃逸罪。均併此敘明。
四、據上論結，應依刑事訴訟法第三百六十八條，判決如主文。
本案經檢察官甲○○到庭執行職務。
中      華      民      國　    九十一     年     九      月   二十四 　日
                                臺灣高等法院臺中分院刑事第八庭
                                      審判長法  官  羅　得　村
                                            法　官  陳  毓  秀
                                            法　官　劉　榮　服
右正本證明與原本無異。
如不服本判決應於收受送達後十日內向本院提出上訴書狀，其未敘述上訴之理由者並
得於提起上訴後十日內向本院補提理由書（均須按他造當事人之人數附繕本）。
                                            書記官  陳　俞　豪
中      華      民      國　    九十一     年     九      月   二十四 　日
附錄本案論罪科刑法條全文：
刑法第二百七十六條：
因過失致人於死者，處二年以下有期徒刑、拘役或二千元以下罰金。
從事業務之人，因業務上之過失犯前項之罪者，處五年以下有期徒刑或拘役，得併科
三千元以下罰金。
                    　　　　　　　　　　　　　　　　　　　　　　　　　　Ｒ
